【裁判字號】    95,交易,660
【裁判日期】    951128
【裁判案由】    過失傷害
【裁判全文】
臺灣臺中地方法院刑事判決             95年度交易字第660號
公  訴  人  臺灣臺中地方法院檢察署檢察官
被      告  丙○○
上列被告因過失傷害案件，經檢察官提起公訴（95年度偵字第18
348號），本院判決如下：
    主    文
丙○○犯過失傷害罪，處有期徒刑貳月，如易科罰金，以銀元參
佰元即新臺幣玖佰元折算壹日。
    犯罪事實
一、丙○○於民國（下同）95年3月24日8時15分許，駕駛車牌號
    碼NW- 2130號自用小客車沿台中市○○街往進化北路方向行
    駛，行至永興街與德化街之無號誌指示交岔路口時，應注意
    減速慢行，作隨時停車之準備，且應注意車前狀況，隨時採
    取必要之安全措施，又同為直行車時，左方車應暫停讓右方
    車先行，而依當時天候雨、日間自然光線、路面鋪裝柏油、
    路面濕潤、無缺陷、無障礙物、視距良好等一切情況，並無
    不能注意之情事，竟疏未減速慢行，亦未注意車前狀況，復
    未暫停讓右方車先行，貿然以時速20至30公里之速度通過該
    無號誌交岔路口，適與亦未減速慢行，注意車前狀況由乙○
    ○所騎乘之車牌號碼KA2- 052號機車發生碰撞，乙○○因此
    人車倒地，受有左膝及右小腿擦傷、雙肩疼痛、左肩挫傷、
    左胸（起訴書誤植為右胸）挫傷併左側第2、3肋骨骨折、頸
    椎挫傷之傷害。
二、案經乙○○訴由台中市警察局第二分局報請臺灣臺中地方法
    院檢察署檢察官偵查起訴。
    理    由
一、按現行刑事訴訟法為保障被告之反對詰問權，排除具有虛偽
    危險性之傳聞證據，以求實體真實之發見，於該法第159 條
    第1 項明定被告以外之人於審判外之言詞或書面陳述，除法
    律有規定者外，不得作為證據。而刑事訴訟法第159條之1至
    159條之4有傳聞法則之例外規定，且被告以外之人於審判外
    之陳述，雖不符前4 條之規定，而經當事人於審判程序同意
    作為證據，法院審酌該言詞陳述或書面陳述作成時之情況，
    認為適當者，亦得為證據；當事人、代理人或辯護人於法院
    調查證據時，知有第159條第1項不得為證據之情形，而未於
    言詞辯論終結前聲明異議者，視為有前項之同意，刑事訴訟
    法第159條之5定有明文。本件檢察官、被告並未就被告以外
    之人於審判外之陳述有所爭執，且迄於言詞辯論終結前，均
    未主張有刑事訴訟法第159條第1項不得為證據之情形，是應
    認已同意作為證據，且經本院審酌後，認無不適當之情形，
    應認均有證據能力。
二、訊據被告丙○○固坦承於上開時、地與告訴人乙○○發生車
    禍，致乙○○受傷，惟矢口否認有何過失，辯稱：案發當時
    因下雨，伊之速度很慢，過交岔路口前有先確定沒有車才通
    過，待伊通過路口中心線時，突然聽到碰一聲，告訴人即撞
    到伊車子之右前方，伊並無過失，當時因伊車子之雨刷有運
    作，視線不好，伊真的沒有看到告訴人之機車云云，經查：
  (一)告訴人於上開時、地騎機車與被告所駕駛之車輛發生碰撞，
    因此受有左膝及右小腿擦傷、雙肩疼痛挫傷、左胸挫傷併左
    側第2、3肋骨骨折之傷害，業據告訴人指述甚詳，復有中國
    醫藥大學附設醫院（下稱中國醫院）之診斷證明書、國軍台
    中總醫院附設民眾診療服務處中清分院（下稱榮總醫院）診
    斷證明書影本在卷可稽（見警卷第9 頁、本院卷第18頁）。
    被告雖以上開中國醫院之診斷證明書係95年7 月12日開立，
    而榮總醫院之診斷證明書係告訴人於95年7 月10日門診，於
    同年月24日開立，告訴人如於案發當時確有骨折之傷勢，豈
    會於一開始無法診斷出來，而質疑告訴人之骨折傷勢，非因
    該次車禍所造成，惟查，上開中國醫院之診斷證明書之開立
    日期雖為95年7 月12日，然醫師囑言欄內即明白記載患者即
    告訴人於95年3月24日8時34分至該院急診室就醫時，初步診
    斷如上（指左膝及右小腿擦傷、雙肩疼痛疑挫傷、左胸挫傷
    ，疑似左側肋骨骨折），而榮總醫院之診斷證明書上，其治
    療經過及處置意見欄內，則記載係依95年3月24日中國醫院X
    光顯示如上發現（指頸椎挫傷、胸部挫傷併左側第2、3肋骨
    骨折、左肩挫傷）等情，有上開診斷證明書在卷可參，是告
    訴人之骨折確因該次車禍所致，則告訴人因與被告發生碰撞
    而受有上開診斷證明書所載之傷勢之事實，堪以認定。
  (二)被告因未減速慢行，並未暫停讓右方車先行，貿然以時速20
    至30公里之速度，通過台中市○○路與永興街無號誌交岔路
    口等情，業據被告供承不諱，且案發當時天候雨、日間自然
    光線、路面鋪裝柏油、路面濕潤、無缺陷、無障礙物、視距
    良好，被告之車輛與告訴人之機車係在交岔路口內發生碰撞
    ，被告之車輛右前方保險桿附近及告訴人之機車左側腳板附
    近受損而破裂等情，有道路交通事故現場圖、道路交通事故
    調查報告表(一)、(二)及照片在卷可參（見警卷第13、15、17頁
    、第19- 23頁）。被告行駛至上開交岔路口時，係屬左方車
    ，若其於通過該交岔路口前，確有遵守交通法規，減速慢行
    並暫停，注意左右有無來車，衡諸上開客觀情況，應可看見
    告訴人騎機車自其右方騎來，被告卻貿然以20至30公里之時
    速前進，而與告訴人所騎之機車碰撞，致告訴人因此受傷，
    其有過失至明，且告訴人騎機車行經無號誌之交岔路口時，
    亦有未減速慢行，及未注意車前狀況之過失，此觀其機車係
    於緊急煞車情形之下，致機車左側腳踏板附近與被告所駕車
    輛發生碰撞自明。
  (三)綜上可知，被告所為之辯解，顯不足採，其犯行堪以認定。
三、核被告所為，係犯刑法第284條第1項前段之過失傷害罪。按
    被告行為後，刑法施行法增訂第1條之1，將罰金單位改為新
    臺幣，並將刑法分則未經修正而條文定有罰金者，其罰金數
    額提高為30倍，惟因刑法第284 條罰金之單位為銀元，與新
    臺幣折算比例為3比1，復因罰金罰鍰提高標準條例第1 條之
    適用，罰金數額業已提高10倍，因而實際上所得科處罰金之
    總數，固未提高，惟刑法第33條第5 款業經修正，罰金最低
    額由銀元1元以上，修正為新臺幣1千元以上，以百元計算之
    ，因之刑法分則條文中有罰金刑者，其罰金之最低額業經修
    正為新臺幣1 千元以上，是修正後之規定並非較有利於行為
    ，依刑法第2條第1項前段規定，應適用行為時法。又被告行
    為後，刑法第41條第1項前段規定業於94年1月7 日修正，將
    易科罰金之折算標準，由「得以1元以上3元以下折算1 日」
    ，提高為「以新臺幣1千元、2千元或3千元折算1日」，且行
    為時之易科罰金折算標準，修正前罰金罰鍰提高標準條例第
    2條前段（現已刪除）規定，就其原定數額提高為100倍折算
    1 日，則行為時之易科罰金折算標準，應以銀元300元折算1
    日，經折算為新臺幣後，應以新臺幣900元折算為1日。經比
    較修正前後之規定，修正後之規定，並非較有利於行為人，
    應依刑法第2條第1項前段，適用修正前刑法第41條第1 項前
    段規定，定其折算標準。又被告雖在車禍現場停留等候據報
    前來處理之警員，並坦承與告訴人發生碰撞，惟被告為警帶
    回警局時否認有何過失傷害犯行（見警卷第3 頁），其於偵
    訊及本院準備程序與審理時均否認犯行，並無自首犯罪之情
    形，公訴人以警員之職務報告記載被告在現場等警方到場處
    理，認定被告合於自首規定，容有誤會。爰審酌被告並無不
    良素行，有臺灣高等法院被告前案紀錄表在卷可稽，被告之
    過失程度、被害人所受之傷害及被告犯後否認犯行，態度不
    佳等一切情狀，量處如主文所示之刑，並諭知易科罰金之折
    算標準。
據上論斷，應依刑事訴訟法第299條第1項前段，刑法第2條第1項
、第284條第1項前段、修正前刑法第41條第1 項前段，罰金罰鍰
提高標準條例第1條前段、修正前罰金罰鍰提高標準條例第2條，
判決如主文。
本案經檢察官甲○○到庭執行職務
中    華    民    國    95    年    11    月    28    日
                  刑事第二庭  審判長法  官  林清鈞
                                    法  官  郭書豪
                                    法  官  林慧英
上正本證明與原本無異。
如不服本判決，應於送達後10日內向本院提出上訴狀（須附繕本
），上訴於臺灣高等法院臺中分院。
                                    書記官  廖碩薇
中    華    民    國    95    年    11    月    28    日
附錄論罪科刑法條
刑法第284條
因過失傷害人者，處6月以下有期徒刑、拘役或5百元以下罰金，
致重傷者，處1年以下有期徒刑、拘役或5百元以下罰金。
從事業務之人，因業務上之過失傷害人者，處1 年以下有期徒刑
、拘役或1千元以下罰金，致重傷者，處3年以下有期徒刑、拘役
或2千元以下罰金。


司法院資訊處製作；財團法人民間司法改革基金會備份。
